最高法院民事判決　　　　　　　　　　　　　　　八十八年度台上字第一一七二號
　　上　訴　人　乙○○
　　　　　　　　甲○○
　　共　　　同
　　訴訟代理人　吳東一律師
　　上　訴　人　丙○○
　　訴訟代理人　陳俊斌律師
右當事人間請求損害賠償事件，兩造對於中華民國八十六年十一月二十日台灣高等法
院第二審更審判決（八十六年度上更(一)字第一○五號），各自提起上訴，本院判決如
左：
    主  文
原判決除假執行部分外廢棄，發回台灣高等法院。
    理  由
本件上訴人乙○○、甲○○主張：乙○○、甲○○依次於民國七十七年十二月七日、
七十七年六月上旬向對造上訴人丙○○購買其所建坐落台北縣新莊市○○段六九地號
土地上之台北加州大廈Ｄ八棟三樓、Ｄ三棟六樓房屋及基地應有部分，約定Ｄ八棟三
樓房屋私有面積為五四‧六坪、公共面積六‧八坪，共計六一‧四坪，Ｄ三棟六樓之
私有面積為四○坪、公共面積四‧九坪，共計四四‧九坪。詎丙○○交付之房屋私有
面積不足，Ｄ八棟三樓短少八‧四六坪，Ｄ三棟六樓短少七‧七七坪，按買賣平均單
價計算，乙○○、甲○○依次受有新台幣（下同）一百二十九萬二千四百二十元、一
百零三萬一千三百八十元之損害，依民法第二百二十六條、第二百二十七條、第三百
六十條規定，丙○○應負賠償之責等情。求為命丙○○給付乙○○一百二十九萬二千
四百二十元、甲○○一百零三萬一千三百八十元，及均加付法定遲延利息之判決。
丙○○則以：系爭房屋私有部分面積應包括當層電梯、樓梯間、走道等「小公」之面
積，與約定坪數並無不符，伊已依約履行，乙○○、甲○○不得請求伊賠償損害等語
，資為抗辯。
原審維持第一審所為乙○○一部勝訴、一部敗訴及甲○○敗訴部分之判決，駁回兩造
就各該敗訴部分之上訴；暨廢棄第一審所為甲○○勝訴部分之判決，改判駁回其該部
分之訴，係以：乙○○、甲○○主張伊向丙○○購買系爭房地時，係由丙○○僱請之
售屋人員持廣告平面圖向伊解說，並保證房屋完工後之面積與平面圖相符，該平面圖
載明Ｄ八棟三樓之私有面積為五四‧六坪、公共面積六‧八坪，共計六一‧四坪，Ｄ
三棟六樓之私有面積為四○坪、公共面積四‧九坪，共計四四‧九坪，伊始與丙○○
訂約買受，惟丙○○交付之房屋，Ｄ八棟三樓室內面積僅有四六‧一四坪、公共設施
面積則增為一五‧五坪，Ｄ三棟六樓室內面積為三二‧二三坪、公共設施面積亦增為
一二‧四七坪等情，為丙○○所不爭，並有買賣合約書、建物所有權狀、交屋證明書
可稽，自屬真實。上開廣告平面圖為丙○○所製作，載明房屋格局、私有面積、公共
面積，均屬房屋買受人注重之事項，自已成為系爭契約之重要內容，丙○○辯稱：依
系爭契約第十八條約定，該廣告平面圖僅供參考之用，非契約之一部云云，與兩造訂
約之真意不符，且有違誠信原則，難認可取。該平面圖既將房屋面積分為私有及公共
面積，自係用以區分專有部分及與他共有人共同使用部分之面積，住家或辦公室之使
用面積，應包括室內及陽台、平台、花台之面積，此為目前地政機關以戶為主之所有
權狀所載面積。至於公共設施面積，則為門廳、通道、走廊、電梯間、樓梯間、水池
、水塔等屬之，況依建物之使用效能言之，既屬梯間、入口門廳等公共使用之部分，
雖僅專供當層樓全體住戶共同使用，既非由買受人私人使用，仍不失為公共面積之範
圍，而與私有面積顯然有別，有中華民國建築技術學會函可參。丙○○雖辯稱：商場
上有將小公面積列入私有面積之習慣云云，提出中華民國建築投資商業同業公會聯合
會八十四年二月九日建投全聯字第一五一八號函為證，但查該聯合會係由建築商組成
之團體，丙○○並為其理事，其意見自難期客觀，不足採信。系爭Ｄ八棟三樓及Ｄ三
棟六樓之室內面積（即私有面積）實際依次為四六‧一四坪、三二‧二三坪，較系爭
平面圖所載私有面積依次短少八‧四六坪、七‧七七坪，與丙○○保證之品質不符，
勢將減少房屋之效用及價值，自應構成物之瑕疵，乙○○依民法第三百六十條規定及
不完全給付之法律關係，請求丙○○賠償該面積不足之損害，即屬有據。系爭契約第
一條約定：如實際現況之面積誤差超過百分之一‧五時，其超過或不足之部分雙方同
意以本約平均單價為計算依據，多退少補。乙○○買受之Ｄ八棟三樓私有面積不足，
已超過系爭房屋面積六一‧四坪之百分之一‧五，其房地總價為九百三十八萬元，每
坪平均單價為十五萬二千七百六十八點七元，核計其面積不足之損害為一百二十七萬
三千零三十六元（152768.7×8.46×（1-1.5%）=0000000.8），乙○○主張計算損害
不應扣除該百分之一‧五，並非有據，丙○○辯稱：基地面積並無短少，應扣除基地
地價部分云云，於系爭契約並無此約定，亦非足採。系爭房屋之私有面積雖有短少，
惟其公共面積增加，總面積並無不足，系爭房屋之私有部分與公共設施在使用上有不
可分割之關係，其樓梯間、電梯間之大小尚屬適當，並未過大，有現場照片可參，乙
○○受領該增加之公共設施面積自受有利益，本於損益相抵原則，此部分之利益應自
損害金額中予以扣除。系爭房屋室內面積與公共設施面積之價值，經中華徵信所企業
股份有限公司鑑定結果，雖認其價值相同，惟依社會通念，公共設施之地位係從屬於
室內部分，其價值不可能相等，該鑑定結果自非足採。審酌系爭房屋公共設施日常使
用情形，政府徵收補償時給予房屋不同部位不同補償之原則，認公共設施之利用價值
應為室內面積部分之百分之三十，扣除此部分利益後，乙○○可請求賠償之金額為八
十九萬一千一百二十六元（0000000.8×（1-30%)=891125.7），其請求丙○○如數給
付及加付法定遲延利息，洵屬正當，應予准許，超過上開請求部分，即非有據，不應
准許。至甲○○部分，其房屋私有面積雖亦有短少七‧七七坪，惟丙○○辯稱：甲○
○於八十年十月二十四日交屋，於同年十一月七日，即將系爭房地轉售予訴外人林永
欽，於同年十二月十六日辦理所有權移轉登記等語，為甲○○所不爭，丙○○否認甲
○○受有損害，甲○○復未能舉證以實其說，其請求丙○○賠償一百零三萬一千三百
八十元及加付法定遲延利息，自屬無據，不應准許等詞，為其判斷之基礎。
查丙○○辯稱：系爭房屋之樓梯、電梯間、走道等俗稱「小公」部分，依兩造訂約時
之修正前土地登記規則第六十九條規定，原應測繪於各區分所有建物之內而屬私有，
且該「小公」部分對於房屋所有人之生活機能有絕對之必要性及經常性，故伊將之列
入私有面積計算，並於當層廣告平面圖詳細標示，與當時之交易習慣相符等語，已據
提出台北市房屋仲介商業同業公會函、中華民國建築投資商業同業公會全國聯合會函
及中華民國消費者文教基金會建築委員會編著消費者報導雜誌社出版之購買指南為證
（見原審卷二○至二二、二九至三四、三八、三九頁）。參以證人即負責售屋之謝麗
櫻證稱：伊持銷售圖與乙○○談，銷售圖內有標示樓梯、電梯，伊有說樓梯、電梯是
每天要使用的，當然屬於私有面積；證人莊靜美證稱：伊係臨時銷售人員，平面圖有
記載私有面積，當時有說明三戶分攤兩部電梯的面積各等語（見原審上字卷一三○頁
正、背面、一四八、一四九頁）。則丙○○抗辯系爭房屋廣告平面圖上標示之私有面
積，係包含「小公」之面積，是否毫無足採，自非無研求餘地。原審就此未詳加調查
審認，遽以上開理由而為不利丙○○之認定，尚嫌速斷。次查縱認系爭房屋之私有面
積確有不足，丙○○應負損害賠償之責，惟其基地應有部分倘無短少，自不能將基地
之價值併計入損害額內。又乙○○係請求債務不履行之損害賠償，並非依系爭契約第
一條約定對於系爭房屋面積之誤差請求找補差額，其損害賠償金額之計算，自無由依
該條約定扣除面積誤差百分之一‧五部分之價額，原審為相反之認定，並有未合。又
原審認定系爭房屋公共設施之價值為室內部分之百分之三十，依此計算乙○○所受利
益金額，係以所謂「政府徵收補償時給予房屋不同部位不同補償原則」為其依據，乃
未明該補償原則之具體內容為何，亦難謂合。至於甲○○買受之Ｄ三棟六樓房屋，
原審既認其同有房屋私有面積不足之情形，且私有面積部分之價值高於公共設施部分
，果爾，則甲○○自受有損害，乃原審徒以甲○○嗣後已將系爭房屋轉售他人，即認
其並未受有損害，尤屬可議。兩造上訴論旨，各自指摘原判決於其不利部分不當，求
予廢棄，均非無理由。
據上論結，本件兩造上訴均有理由。依民事訴訟法第四百七十七條第一項、第四百七
十八條第一項，判決如主文。
中      華      民      國    八十八    年      六      月      三      日
                              最高法院民事第四庭
                                  審判長法官  林  奇  福
                                        法官  許  朝  雄
                                        法官  陳  國  禎
                                        法官  李  彥  文
                                        法官  陳  重  瑜
      右正本證明與原本無異
                                              書  記  官
中      華      民      國    八十八    年      六      月     十六     日
